【裁判字號】    94,訴,1316
【裁判日期】    950606
【裁判案由】    損害賠償
【裁判全文】
臺灣桃園地方法院民事判決              94年度訴字第1316號
原      告  甲○○
被      告  乙○○
訴訟代理人  張清浩律師
上列當事人間請求損害賠償事件，於民國95年5 月23日辯論終結
，本院判決如下：
    主  文
原告之訴駁回。
訴訟費用由被告負擔二分之一，餘由原告負擔。
    事  實
甲、原告方面：
    原告未於最後言詞辯論期日到場，惟據其前所為聲明或陳述
    略以：
壹、聲明：
一、被告應給付原告新臺幣（下同）80萬元整，及自起訴狀繕本
    送達被告之翌日起算，按年息5%計算之利息。
二、訴訟費用由被告負擔。
貳、陳述：
一、被告於民國93年1 月13日清晨，駕駛車牌號碼JN-3150 號自
    用小貨車（下稱系爭車輛），沿桃園縣龍潭鄉○○路○○段
    ，由關西往龍潭方向（由南向北）行駛於內線快車道，而於
    同日上午5 時45分許，途經桃園縣龍潭鄉○○村○○路牛楠
    分線25號電線桿前，本應注意車前狀況，並隨時採取必要之
    安全措施，以避免危險發生，而依當時天候雨、有晨光、路
    面鋪裝柏油、路面狀態濕潤、無缺陷、無障礙物，對於車前
    人、車之動態尚能確切掌握等情況，並無不能注意之情事，
    竟疏未注意車前狀況，貿然前行，適有訴外人即行人廖德意
    手推水泥推車，疏未看清左右來車、注意安全小心穿越馬路
    ，自被告行車方向之左側向右行走，欲橫越中豐路，被告見
    狀已避煞不及，致系爭車輛右前方撞擊廖德意，使廖德意受
    有頭部外傷、頸椎骨折及身體多處骨折之傷害，經送醫急救
    ，仍延至同日上午7 時3 分許，因頸椎骨折導致神經性休克
    死亡。被告因上開犯行，業經本院刑事庭論罪科刑。
二、被告上開侵權行為，導致廖德意死亡，該死亡結果與被告之
    侵權行為間有因果關係。原告為廖德意之兄，因支出殯葬費
    用80萬元，爰依民法第184 條第1 項、第191 條之2 、第19
    2 條第1 項之規定，提起本件訴訟，請求被告如數賠償。
參、證據：提出本院93年度交訴字第60號刑事判決影本一份。
乙、被告方面：
壹、聲明：如主文所示。
貳、陳述：
一、被告不否認有如原告所指述之時地，因發生車禍以致廖德意
    死亡之事實，但否認有過失。就原告所提出之本院93年度交
    訴字第60號判決，被告已提起上訴。
二、縱認為被告就系爭車禍有未注意車前狀況之過失，廖德意之
    受益人已獲強制汽車責任險理賠140 萬元，故被告主張應自
    原告請求之80萬元賠償金扣除。
三、而且，依據臺灣省車輛行車事故覆議鑑定委員會就系爭交通
    事故出具鑑定意見書謂：「一、行人廖德意於雨夜穿越車道
    時，疏未看清左右無來車注意安全小心穿越，為肇事主因。
    」。故廖德意就其死亡，應負較大之過失責任。
丙、本院依職權調閱本院93年度交訴字第60號卷宗（內含臺灣高
    等法院94年度交上訴字第132 號刑事卷宗、臺灣桃園地方法
    院檢察署93年度偵字第3716號偵查卷宗、93年度相字第153
    號相驗卷宗）。
    理  由
甲、程序方面：
一、本件原告未於最後言詞辯論期日到場，核無民事訴訟法第38
    6 條所列各款情形，准依被告之聲請，由其一造辯論而為判
    決。
二、按原告於判決確定前，得撤回訴之全部或一部。但被告已為
    本案之言詞辯論者，應得其同意。訴之撤回，係以書狀撤回
    者，自前項撤回書狀送達之日起，10日內未提出異議者，視
    為同意撤回。民事訴訟法第262 條第1 項、第4 項定有明文
    。本件被告已於95年1 月24日之言詞辯論期日為本案之言詞
    辯論（見本院卷第38頁），原告嗣於同年2 月21日具狀向本
    院撤回本件起訴，依上規定，自應得被告之同意始得為之。
    惟被告於95年3 月6 日收受上開撤回起訴狀後之翌日即向本
    院具狀提出異議（見本院卷第46、53頁），則原告上開訴之
    撤回因未得被告同意，即不生終結本件訴訟之效力。
乙、實體方面：
一、原告主張：被告於93年1 月13日清晨，駕駛系爭車輛，沿桃
    園縣龍潭鄉○○路○○段，由關西往龍潭方向（由南向北）
    行駛於內線快車道，而於同日上午5 時45分許，途經桃園縣
    龍潭鄉○○村○○路牛楠分線25號電線桿前，適有訴外人即
    行人廖德意手推水泥推車，自被告行車方向之左側向右行走
    ，欲橫越中豐路，被告見狀已避煞不及，致系爭車輛右前方
    撞擊廖德意，使廖德意受有頭部外傷、頸椎骨折及身體多處
    骨折之傷害，經送醫急救，仍延至同日上午7 時3 分許，因
    頸椎骨折導致神經性休克死亡。被告因上開犯行，業經本院
    刑事庭以被告從事業務之人，因業務之過失致人於死，處有
    期徒刑7 月在案等之事實，業據提出本院93年度交訴字第60
    號刑事判決（下稱本件刑事案件）書影本乙件為證，且為被
    告所不爭執（見本院卷第3-6 、12頁），再經本院依職權調
    取本件刑事案件全部卷宗查閱無訛，復查得被告對於上開刑
    事判決不服上訴後，亦經臺灣高等法院以94年度交上訴字第
    132 號刑事判決駁回其上訴之情。綜上，原告所主張之前開
    事實，堪信為真正。
二、原告復主張：被告於本件車禍有疏未注意車前狀況之過失，
    且致廖德意發生死亡結果，其間並有相當因果關係，而原告
    為廖德意之兄，為廖德意支出殯葬費用80萬元（見本院卷第
    39頁），被告應依民法第184 條第1 項、第191 條之2 、第
    192 條第1 項之規定，賠償伊80萬元及法定遲延利息等語，
    則為被告所否認，並辯稱：其於本件車禍並無過失，且即認
    被告係有過失，因原告已受領強制責任險140 萬元，自不得
    再向被告為本件請求等語。是本件首應審酌者，即在於原告
    是否已因受領140 萬元之汽車強制責任險理賠金，而不得再
    向被告為本件請求。經查：
  (一)按因故意或過失，不法侵害他人之權利者，負損害賠償責任
    。汽車、機車或其他非依軌道行駛之動力車輛，在使用中加
    損害於他人者，駕駛人應賠償因此所生之損害。不法侵害他
    人致死者，對於支出醫療及增加生活上需要之費用或殯葬費
    之人，亦應負損害賠償責任。民法第184 條第1 項前段、第
    191 條之2 前段、第192 條第1 項固分別定有明文。惟按，
    保險人依本法規定給付之保險金，視為加害人或被保險人損
    害賠償金額之一部份；加害人或被保險人受賠償請求時，得
    扣除之。亦為強制汽車責任保險法第30條所明定。
  (二)被告辯稱：原告於廖德意死亡後，已受領強制汽車責任保險
    理賠金140 萬元等語，已據原告自陳在卷（見本院卷第38頁
    ），堪可採信。而本件原告請求被告賠償之金額為80萬元，
    因此，縱認原告主張被告就本件車禍係有過失，應負全部之
    損害賠償責任，又原告為廖德意支出之殯葬費為80萬元等語
    均為可採，原告所得請求被告賠償之金額亦僅為80萬元，則
    原告所得請求之金額，依強制汽車責任保險法第30條之規定
    ，自應扣除原告已受領之理賠金額即140 萬元，是原告本件
    得請求之金額於扣減後，已無可資請求之餘額。
三、綜上所述，本件被告辯稱原告已受領強制汽車責任保險理賠
    金140 萬元，原告得請求之金額經扣減該理賠金後，已不得
    再對被告請求等語，為可採信。從而，原告依侵權行為之法
    律關係，請求被告給付80萬元，及自起訴狀繕本送達之翌日
    起至清償日止，按年息5%計算之利息，為無理由，應予駁回
    。末按，因下列行為所生之費用，法院得酌量情形，命勝訴
    之當事人負擔其全部或一部：一、勝訴人之行為，非為伸張
    或防衛權利所必要者。民事訴訟法第81條第1 款定有明文。
    查本件經本院中壢簡易庭行強制調解程序因被告主張原告已
    領取強制責任保險金140 萬元等語而無法成立調解後（見本
    院卷第20頁），移由本院民事庭審理，於94年10月3 日分案
    由本股承辦，經本院於同日以94年度訴字第1316號裁定命原
    告補繳裁判費8,700 元，俟原告遵期補正後即於94年12月9
    日行第1 次言詞辯論程序，因原告經合法通知無正當理由不
    到庭，被告到庭拒絕辯論而視為兩造合意停止本件訴訟程序
    （見本院卷第31、32頁），本院復依職權改定95年1 月24日
    再行言詞辯論程序，經兩造到庭為本案之言詞辯論後，原告
    訴訟代理人表示：因開庭前1 天始受委任，故未能提出殯葬
    費支出之證明，將於1 週內提出等語（見本院卷第39頁），
    嗣於95年2 月21日具狀撤回本件訴訟，並請求退還裁判費二
    分之一，然因被告提出異議而不生撤回訴訟之效力（詳前）
    ，綜觀上情，本院認被告就本件訴訟所生之勞費未多，而依
    被告自陳不同意原告撤回本件訴訟之原因在於取得無庸賠償
    原告之確定判決，以資於本件刑事案件中獲得較有利之判決
    （見本院卷第64頁，另被告就本件刑事案件上訴最高法院中
    ），本院因認本件勝訴人即原告之行為，非為伸張或防衛權
    利所必要，酌量上開各情命被告負擔部分訴訟費用如主文第
    2 項所示，併此敘明。
四、本件事證已臻明確，兩造其餘之主張、陳述及所提之證據資
    料，核與判決結果無何影響，爰不一一論述，附此敘明。
五、據上論結，本件原告之訴為無理由，依民事訴訟法第81條第
    1 款，判決如主文。
中    華    民    國    95    年    6     月    6     日
                  民事第二庭    法  官  范明達
以上正本係照原本作成
如對本判決上訴，須於判決送達後20日內向本院提出上訴狀
中    華    民    國    95    年    6     月    9     日
                                書記官  江世亨


司法院資訊處製作；財團法人民間司法改革基金會備份。
